【裁判字號】    96,訴,2759
【裁判日期】    980623
【裁判案由】    給付管理費
【裁判全文】
臺灣板橋地方法院民事判決              96年度訴字第2759號
原      告  臺灣世家公寓大廈管理委員會
法定代理人  張志良
訴訟代理人  賴玉梅律師
            周福珊律師
            王嘉斌律師
被      告  萬家福股份有限公司
法定代理人  己○○
訴訟代理人  戊○○
            庚○○
            乙○○
上列當事人間給付管理費事件，本院於98年5月19日言詞辯論終
結，判決如下：
    主  文
被告應給付原告新台幣參拾捌萬零柒佰零伍元，民國九十六年十
一月二十一日起至清償日止，按年息百分之五計算之利息。
原告其餘之訴駁回。
訴訟費用由被告負擔十分之四；餘由原告負擔。
本判決第一項於原告以新台幣拾貳萬陸仟玖佰元供擔保後，得假
執行，但被告以新台幣參拾捌萬零柒佰零伍為原告供擔保後，得
免為假執行。
原告其餘假執行之聲請駁回。
    事實及理由
壹、程序上理由
一、訴狀送達後，原告不得將原訴變更或追加他訴。但擴張或減
    縮應受判決事項之聲明者，不在此限，民事訴訟法第255條
    第1項第3款載有明文。原告原起訴聲明被告應給付原告
    987,288元及其法定遲延利息，嗣於97年1月22日具狀聲明為
    請求被告給付937,896元及其法定遲延利息，核屬減縮應受
    判決事項之聲明，核無不合，應予准許。
二、原告之法定代理人原為張志良，於本件訴訟進行中變更為丙
    ○○，並依法聲明承受訴訟，核無不合，應予准許。
貳、實體上理由
一、原告起訴主張：訴外人丁○○為坐落於台北縣板橋市○○路
    25巷1之1號1樓及其地下一樓、同市○○路15號地下一樓、
    同市○○路○段143號1樓及其地下一樓、同段145號地下一
    樓之建物（以下簡稱系爭建物）所有權人，為原告之區分所
    有權人，使用坪數為1563.14坪，以每月租金25元計算，每
    月應繳納管理費新台幣（下同）39,079元。惟丁○○於民國
    94 年8月30日系爭建物出租予被告使用，租賃期間自94年8
    月30 日至104年8月30日止，於該租賃契約第10條第2項中約
    定，社區管理費，由承租人即被告負擔，依前述約定，詎被
    告自94年10月起至96年9月止，積欠24個月管理費，總計為
    937,896元，被告為公寓大廈管理條例第3條規定之住戶，與
    區分所有權人丁○○均有繳納管理費之義務，二人為不真正
    連帶債務，原告曾屢次催請被告給付，惟被告置之不理，爰
    依公寓大廈管理條例第10條第1項、第21條、被告與丁○○
    間之租賃契約第10條第2項之規定，提起本訴，並聲明：被
    告應給付原告937,896元及自起訴狀繕本送達翌日起至清償
    日止，按年息百分之五計算之利息，願供擔保，請准宣告假
    執行。
二、被告則以：丁○○為系爭建物之所有權人，甲○○、吳明森
    、林兆祥、林李麗琴為同市市○○路○段157號1樓及其地下1
    樓、同市○○路○段155號地下1樓、同市○○路25巷1號1樓
    、1 之2號1樓及地下1樓、同市○○路23號地下1樓之所有權
    人，被告與丁○○、甲○○、吳明森、林兆祥、林李麗琴等
    人（以下簡稱丁○○等人）於94年8月31日簽訂租賃契約，
    租期自94年8月31日至104年8月30日止，共計10年。原告曾
    於92 年10月13日與丁○○等人簽定協議書，同意台灣世家
    社區採住家及商場空間區隔各自管理，並以台灣世家社區1
    樓全部及地下1樓全部作為大型購物商場使用，台灣世家公
    寓大廈E 棟第2、3、4樓全部及F棟第2、3、4樓作為辦公商
    場使用，約定大型購物商場及辦公商場之管理費每坪25元。
    爾後丁○○等人依公寓大廈管理條例第26條之規定另於93年
    10月23 日成立易購廣場公寓大廈管理委員會（以下簡稱易
    購廣場管委會），丁○○為易購廣場之區分所有權人，並非
    原告之區分所有權人，依易購廣場商場管理規約第24條第1
    項約定，應由丁○○向易購廣場管委會繳交管理費。依前揭
    租賃契約第10條第2項約定，社區管理費應由承租人（即被
    告）自行負擔，意指被告應向易購廣場繳納管理費，而非向
    原告繳納，若積欠社區管理費，應由易購廣場向被告催討，
    而非由原告向被告催討。且商場之區分所有權人成立易購廣
    場管委會後，應由易購廣場管委會向原告繳納管理費，亦非
    被告。依前揭租賃契約書第5條第3項約定租金起算日為丁○
    ○、甲○○等人將租賃物交付被告之日起滿150日之翌日視
    為租金起算日，實際占有為95年4月13日，租金係於95年2月
    1日起算，自94年10月起至95年1月止管理費，應由丁○○繳
    付，被告於95年7月23日與丁○○等人終止租約，因此95年8
    月至96 年9月止之管理費，應向丁○○請求，依被證2所載
    應繳管理費係自95年2月1日至95年7月23日為224,389元等語
    置辯，並聲明：原告之訴及假執行之聲請均駁回。如受不利
    判決，願供擔保請准宣告免為假執行。
三、兩造不爭執之事實（見97年12月21日筆錄，本院卷頁26 ）
(一)丁○○為坐落於台北縣板橋市○○路25巷1之1號及其地下室、
  莊敬路15號地下室、同市○○路○段143號及其地下室、同市○
  ○路○段145號地下室之所有權人（以下簡稱系爭建物），與甲
  ○○、吳明森、林兆祥、林李麗琴等人共同將系爭建物出租與
  被告，並於民國（下同）94年8月31日簽訂如原證3即被證1之
  租賃契約，依據租賃契約第10條第2項、第4條、第5條第3項約
  定，因使用租賃物所生之社區管理費由被告負擔，租賃期間自
  94年8月31日起至104年8月30日止，租金自本契約租賃物交付
  被告起滿150日之翌日為租金起算日，被告因丁○○等人無法
  提供處所以供設置空調冷卻水塔及一樓卸貨區，住戶以花盆、
  欄杆阻擋、抗爭，致被告無法取得營業登記等原因，而於95年
  9月8日以律師函函雙方已於95年7月23日終止租約結束營業，
  並於45日撤離完成。
(二)原告與訴外人丁○○、甲○○、吳明森、林兆祥、林李麗琴、
  長泰建設股份有限公司、黃誠、陳守德、陳守國、楊政達、康
  秋花、楊政儒等人（以下簡稱丁○○等人）於92年10月13日簽
  訂如被證2之協議書，約定台灣世家公寓大廈社區區分為住家
  與商場，台灣世家公寓大廈一樓及地下一樓全部為大型購物商
  場，丁○○等人就大型購物商場應繳納之管理費為每坪25元，
  但如台灣世家公寓大廈區分所有權人會議調整住戶管理費時，
  丁○○等人則就住戶調整之比例調整，丁○○等人另於93年10
  月23日另依據公寓大廈管理條例第26條之規定，另成立「易購
  廣場公寓大廈管理委員會」（以下簡稱易購廣場管委會，如被
  證3）。
(三)兩造對於被證3之真正不爭執。
(四)兩造同意商場之每坪管理費為25元，丁○○出租於被告之商場
  面積合計為15463.14坪，如果被告應繳納之管理費為95年2 月
  1日起至95年7月23日止，合計為224,389元。
四、本件爭點及本院判斷
    原告以被告為原告所管理社區之住戶，依據公寓大廈管理條
    例第21條、第10條之規定，及被告與丁○○間所簽訂之租賃
    契約第10條第2項之約定，請求如訴之聲明，被告則以前詞
    置辯，因此，本件應審究者為(一)原告以被告為原告所管理社
    區之住戶，依據公寓大廈管理條例第21條、第10條之規定，
    及被告與丁○○間所簽訂之租賃契約第10條第2項之約定請
    求被告給付管理費是否有理由？(二)易購廣場是否為合法成立
    之管委會？茲分述如下：
(一)按「住戶指公寓大廈之區分所有權人、承租人或其他經區分所
  有權人同意而為專有部分之使用者或業經取得停車空間建築物
  所有權者。」、「專有部分、約定專用部分之修繕、管理、維
  護，由各該區分所有權人或約定專用部分之使用人為之，並負
  擔其費用。」、「區分所有權人或住戶積欠應繳納之公共基金
  或應分擔或其他應負擔之費用已逾2期或達相當金額，經定相
  當期間催告仍不給付者，管理負責人或管理委員會得訴請法院
  命其給付應繳之金額及遲延利息。」公寓大廈管理條例第3條
  第10款、第10條第1項、第21條分別定有明文。準此，承租人
  、區分所有權人或經區分所有權人同意使用專有部分者，均應
  負擔管理費，而所謂「不真正連帶債務」即數債務人具有同一
  目的，本於各別之債務發生原因，就同一內容之給付，對債權
  人各負全部給付之義務，因債務人中一人為給付，他債務人即
  同免其責任之債務，因此，承租人或區分所有權人、經區分所
  有權人同意使用專有部分之人，就管理費之債務，應為不真正
  連帶債務，合先敘明。且承租人對社區負擔管理費，係基於公
  寓大廈管理條例之規定，並非依據社區管理規約，準此，被告
  抗辯原告未提出社區住戶規約，不得請求管理費云云，顯有誤
  會。
(二)原告所管理之社區為住商混合社區，以社區1樓全部及地下1
  樓全部作為大型購物商場使用，丁○○等人、長泰建設股份有
  限公司、黃誠、陳守國、陳守德、楊政達、楊正儒、康秋花與
  原告簽定被證2之協議書，因面向板橋市○○路大門為顧及居
  民安全長期封閉，造成商場停車及出入動線受管制，致出租不
  易，為維護社區安全，由丁○○等人自行籌措經費，實施住商
  區隔措施，並以此調降管理費並商場對社區安全之回饋，有被
  證2之協議書可按。準此，依其協議內容，係以雙方仍同屬一
  個集合住宅社區為目的而訂定該協議，且該協議第2條中仍明
  定商場部分之管理費受原告監督及同條中仍約定商場及E、F棟
  住戶使用同一出入門戶之管制方法與地下停車空間之管制方法
  ，亦足證商場部分與住宅部分乃並非完全區隔，參諸雙方於協
  議書第1條、第2條約定丁○○等人仍有向原告繳納管理費之義
  務，協議書係就同一集合住宅社區之商場部分因應其管理之特
  殊性所為管理費減免之約定，並非關於商場部分獨立成立管理
  委員會之約定，且原告訴請丁○○給付自94年10月起至96年2
  月止管理費等訴訟，已達成和解，有原告提出且為被告所不爭
  之96年度移調字第73號和解筆錄可按（見本院卷頁147），因
  此，丁○○等人仍係原告所管理之區分所有權人，至為明確。
  被告以丁○○並非原告社區之區分所有權人等語置辯，委無足
  取。被告既向丁○○承租系爭建物，即為公寓大廈管理條例第
  3 條第10款所規定之「住戶」或「經區分所有權人同意而為專
  有部分之使用者」，依據前揭說明，自有繳納管理費之義務，
  至於丁○○等人是否另成立易購廣場管委會，核與本件為被告
  為系爭建物之承租人，應向原告繳納管理費之義務無涉。
(三)非封閉式之公寓大廈集居社區其地面層為各自獨立之數幢建築
  物，且區內屬住宅與辦公、商場混合使用，其辦公、商場之出
  入口各自獨立之公寓大廈，各該幢內之辦公、商場部分，得就
  該幢或結合他幢內之辦公、商場部分，經其區分所有權人過半
  數書面同意，及全體區分所有權人會議決議或規約明定下列各
  款事項後，以該辦公、商場部分召開區分所有權人會議，成立
  管理委員會，並向直轄市、縣（市）主管機關報備。(一)共用部
  分、約定共用部分範圍之劃分。(二)、共用部分、約定共用部分
  之修繕、管理、維護範圍及管理維護費用之分擔方式。(三)、公
  共基金之分配。(四)、會計憑證、會計帳簿、財務報表、印鑑、
  餘額及第三十六條第八款規定保管文件之移交。(五)、全體區分
  所有權人會議與各該辦公、商場部分之區分所有權人會議之分
  工事宜。第二十條、第二十七條、第二十九條至第三十九條、
  第四十八條、第四十九條第一項第七款及第五十四條規定，於
  依前項召開或成立之區分所有權人會議、管理委員會及其主任
  委員、管理委員準用之，【民國95年1 月18日修正】公寓大廈
  管理條例第26條訂有明文。原告社區辦公、商場部分之出入口
  與住宅部份出入口同為一起使用，已如前揭協議書所述，自難
  依據上開規定就商場部分另成立管理委員會。況且，上開規定
  中明定辦公、商場部分如欲單獨成立委員會，必須經由「區分
  所有權人過半數書面同意」及「全體區分所有權人會議決議或
  規約明定公寓大廈管理條例第26條各款事項」。然被告並未舉
  證易購廣場管委會已經過原告社區區分所有權人過半數書面同
  意，丁○○等人於93年10月23日成立之易購廣場管委會與前揭
  規定不符，應屬無效。
(四)丁○○等人與被告於94年8月31日簽定被證1之租約，租賃期限
  自94年8月31日起至104年8月30日止，已如前述，因此，丁○
  ○於簽定租約時已交付系爭建物予被告使用，被告自94年8月
  31 日起即為經區分所有權人同意而為專有使用者，依據前揭
  公寓大廈管理條例第3條第10款之規定，自斯時起即有繳納管
  理費之義務，依據被證1之租約雖約定租金起算日係自交付租
  賃物起150日，惟此為丁○○與被告就租金起算日之約定，核
  與被告經區分所有權人同意而為專有使用者之事實無關，因此
  ，被告抗辯應自租金起算日即95年2月1日始有繳納管理費之義
  務云云，自不足取。
(五)另被告抗辯丁○○等人無法提供處所以供設置空調冷卻水塔及
  一樓卸貨區，住戶以花盆、欄杆阻擋、抗爭，致被告無法取得
  營業登記等原因，而於95年9月8日以律師函函雙方已於95年7
  月23日終止租約結束營業，並於45日撤離完成等情，而丁○○
  與被告間之租約，因丁○○所交付租賃物，不能達契約目的，
  作為停車空間及商場使用，已於95年7月23日終止租約，為台
  灣台北地方法院簡易庭95年度北簡字第57044號民事確定判決
  所是認，且為原告所不爭，因此，原告請求自94年10月1日起
  至95年7月23日止之管理費，為有理由，逾此部份，應予駁回
  。
(六)經查，丁○○出租於被告之建物面積為為1563.14坪，以每坪
  25元計算管理費，每月應繳管理費39,079元，每月以31日計算
  ，平均每日管理費為1,302.6 元，為兩造所不爭，原告請求自
  94 年10 月1 日起至95年7 月23日止，合計為9 月又23日，管
  理費為380,705 元（計算式為：39,079x9+ ｛39079 ÷30X23
  ｝=380, 705） ，綜上述，原告依據公寓大廈管理條例第10條
  、第21 條 之規定，請求被告應給付原告380,705 元，並自起
  訴狀繕本送達之翌日起即96年11月21日至清償日止，按年息百
  分之5 計算之利息，為有理由，逾此部分，應予駁回。
五、假執行之宣告：
    兩造陳明願供擔保，聲請宣告假執行或免為假執行，經核原
    告勝訴部分，合於法律規定，爰分別酌定相當之擔保金額宣
    告之；原告其餘假執行之聲請，因訴之駁回而失所依據，不
    予准許。原告受敗訴判決，其假執行之聲請即失所依據，應
    併予駁回。
六、本件事證已明，兩造其餘攻擊防禦方法及爭點，核與本件判
    決結果無涉，爰不一一論述。被告請求原告提出歷年來之區
    分所有權人會議記錄及對丁○○為召開會議之通知書證、原
    告社區管理規約等證據，然查，丁○○為系爭社區為區分所
    有權人，已如前述，自無再行命被告提出前開書證之必要。
 七、結論：原告之訴為一部有理由、一部無理由，依民事訴訟
     法第79條、第390條第2項、第392條第2項，判決如主文。
中    華    民    國    98    年    6     月    23    日
                     民事第三庭
                            法  官  徐玉玲
以上正本係照原本作成
如對本判決上訴，須於判決送達後20日內向本院提出上訴狀
中    華    民    國    98    年    6     月    23    日
                            書記官  陳靜怡

司法院資訊處製作；財團法人民間司法改革基金會備份。
